【裁判字號】    89,易,453
【裁判日期】    900321
【裁判案由】    損害債權
【裁判全文】
臺灣彰化地方法院刑事判決                          八十九年度易字第四五三號
    公  訴  人  臺灣彰化地方法院檢察署檢察官
    被      告  乙○○
右列被告因毀損債權案件，經檢察官提起公訴（八十八年度偵緝字第五二七號)，本
院判決如左：
    主  文
乙○○債務人於將受強制執行之際，意圖損害債權人之債權，而處分其財產，處有期
徒刑參月。如易科罰金，以佰元折算壹日。緩刑年。
    事  實
一、乙○○前於民國（下同）八十七年十月三十一日，與福灣企業股份有限公司（下
    稱福灣公司）簽訂以分期付款，附條件買賣方式，向該公司購買總價金計新台幣
    （下同）六十五萬七千七百元，車牌號碼Ｒ八─六七八三號自用小客車之契約書
    。並簽發自己為發票人，金額五十萬元，發票日八十七年十月三十日，到期日八
    十七年十二月三十日之本票一紙交付該公司以為履約擔保，而為債務人。因取得
    前開自用小客車後，僅繳納二期分期款，自八十八年一月二十八日起即未再付款
    ，經福灣公司持前開本票向台灣台中地方法院聲請本票強制執行之裁定，由該院
    於八十八年二月四日，以八十八年度票字第二四五一號裁定准予強制執行，取得
    執行名義，由福灣公司先於八十八年五月十九日拍賣前開車輛，得款三十五萬一
    千元抵償，尚不足十八萬三千三百四十五元之債務，續持前開執行名義向本院聲
    請強制執行之際，詎乙○○意圖損害債權人福灣公司之債權，於八十八年六月五
    日，將其所有，位於彰化縣芳苑鄉○○段五之六九七九地號及五之六八二０地號
    土地及其上芳苑鄉○○段建號三四二號，門牌號碼為彰化縣芳苑鄉○○路○○段
    六九五號之建物房屋，處分售予不知情之甲○○，並於八十八年八月六日向地政
    機關辦妥移轉過戶登記，致使債權人福灣公司餘債追索無得。
二、案經債權人福灣公司訴由臺灣彰化地方法院檢察署檢察官偵查起訴。
    理  由
一、訊據被告坦承前開購車積欠債權人福灣公司債務，及嗣出售前揭不動產之事實，
    但否認有毀損債權之犯行，辯稱，係因欠其他人債，不得不賣前開不動產還債，
    且出售前開不動產時，不知道會受法院強制執行云云。經查，被告前開向福灣公
    司購車欠債為債務人，迄福灣公司聲請台灣台中地方法院於八十八年二月四日，
    以八十八年度票字第二四五一號裁定准對前開被告簽發之本票強制執行，取得執
    行名義等情，有被告與福灣公司簽訂之附條件買賣合約書、被告之付款紀錄、本
    票及裁定暨裁定之確定證明書影本等在卷可憑屬實，且前開裁定係於八十八年三
    月六日送達被告，有被告本人收受之送達證書影本在卷供證，被告無得諉推不知
    。雖前開自用小客車已經拍賣抵償，但賣價衡情必不足完償債務，不言可諭，況
    果真如此，亦有拍賣資料在可佐。乃被告債務人已知債權人福灣公司取得前開執
    行名義，將受強制執行之際，處分出售前開不動產給不知情的甲○○，並辦妥移
    轉登記，此據甲○○證述明白，並有前開不動產之土地登記簿謄本與建築改良物
    登記簿謄本在卷可稽，復自承無其他財產可清償尚欠福灣公司之債務，是被告所
    為，有損害債權人福灣公司之債權意圖至明。故綜上，認被告所辯不足採取，而
    本案事證明確，被告犯行堪予認定。
二、核被告所為，係犯刑法第三百五十六條之毀損債權罪。爰審酌被告之素行，犯罪
    之動機、目的、手段，及對債權人所造成之損害等一切情狀，量處如主文所示之
    刑，並諭知易科罰金之折算標準，以示懲儆。但查被告前未曾受有期徒刑以上刑
    之宣告，有台灣彰化地方法院檢察署刑案資料查註紀錄表與台灣高等法院被告全
    國前案紀錄表在卷可證，處分前開不動產亦係為償還其他債務，雖不得宜，但亦
    無奈，並非另圖不法私利，認本件宣告刑，以暫不執行為適當，併宣告緩刑三年
    ，以啟自新。
據上論斷，應依刑事訴訟法第二百九十九條第一項前段，刑法第三百五十六條、第四
十一條第一項、第七十四條第一款，罰金罰鍰提高標準條例第一條前段、第二條，判
決如主文。
本案經檢察官吳祚延到庭執行職務。
中    華    民    國      九十      年       三      月     二十一      日
                                臺灣彰化地方法院刑事第三庭
                                   法      官   洪  榮  謙
右正本證明與原本無異。
如不服本判決，應於判決送達後十日內向本院提出上訴狀（須附繕本）。
                                   法院書記官   張  木  松
中    華    民    國      九十      年       三      月     二十三      日
刑法第三百五十六條
債務人於將受強制執行之際，意圖損害債權人之債權，而毀壞、處分或隱匿其財產者
，處二年以下有期徒刑、拘役或五百元以下罰金。


司法院資訊處製作；財團法人民間司法改革基金會備份。
